臺灣宜蘭地方法院刑事判決　
110年度易字第202號
公  訴  人  臺灣宜蘭地方檢察署檢察官
被      告  李素香


上列被告因竊盜案件，經檢察官提起公訴（110年度偵字第1077
號），本院判決如下：
    主  文
李素香犯竊盜罪，處拘役叁拾日，如易科罰金，以新臺幣壹仟元
折算壹日。
    犯罪事實
一、李素香意圖為自己不法之所有，基於竊盜之犯意，於民國11
    0年1月25日17時12分許，在賴美君所管領之宜蘭縣○○鎮○○路
    00號之全聯福利中心羅東南門店，趁店員疏未注意看管財物
    之際，徒手竊取陳列於貨架之「黑人極致護齦牙膏」(下稱
    本案牙膏)1條(價值約新臺幣188元)，得手後，將本案牙膏
    之外包裝拆卸丟置於貨架底層後，再將本案牙膏藏放於其隨
    身包包內。嗣因其形跡可疑，店員上前詢問後發現其包包內
    有本案牙膏（已發還賴美君保管），並報警處理。
二、案經賴美君訴由宜蘭縣政府警察局羅東分局報告臺灣宜蘭地
    方檢察署檢察官偵查起訴。
    理  由
一、證據能力之說明：
(一)按被告以外之人於審判外之陳述，雖不符刑事訴訟法第159
    條之1至第159條之4規定，而經當事人於審判程序同意作為
    證據，法院審酌該言詞陳述或書面陳述作成時之情況，認為
    適當者，亦得為證據；當事人、代理人或辯護人於法院調查
    證據時，知有第159條第1項不得為證據之情形，而未於言詞
    辯論終結前聲明異議者，視為有前項之同意，刑事訴訟法第
    159條之5規定甚明。查本判決所引用之被告以外之人於審判
    外之供述證據，檢察官、被告李素香對各該證據能力均不爭
    執，且至言詞辯論終結前，均未聲明異議，本院審酌上開證
    據方法於製作時之情況，尚無違法不當，應認以之作為證據
    應屬適當。
(二)本案所引用之非供述證據，經本院審酌與本案被告被訴犯罪
    事實具有關連性，且無證據證明係實施刑事訴訟程序之公務
    員違背法定程序所取得，亦無證據證明有何偽造、變造之情
    事，依刑事訴訟法第158條之4之反面解釋，自應認均具有證
    據能力，得作為證據，合先敘明。
二、認定犯罪事實所憑之證據及理由：
(一)訊據被告李素香固坦承有於上開時地將貨架上之本案牙膏外
    包裝拆開，並將牙膏放入個人包包內等情不諱，惟矢口否認
    有何竊盜之犯行，辯稱：我因為要上廁所很急而無法結帳，
    就將牙膏拿出來放在店裡一樓某處，我並沒有拿走牙膏，包
    包內牙膏是我已使用過的牙膏等語。
(二)惟查：
  ⒈上揭犯罪事實，業據告訴人即證人賴美君於警詢時證述詳細
    ，復於本院審理時證稱：因被告先前疑似偷店內東西，是我
    們很注意的對象，我們有人員跟著他，一邊看監視器內被告
    的走向，根據監視器畫面，被告有在牙膏貨架那裏蹲下。被
    告離開時防盜器有響，店員有問他是否有東西忘記結帳，她
    說沒有。我們就說要給我們看一下有沒有東西。被告就說沒
    有，然後要跑。被告跑到第一個巷子，我們當時就有報警，
    後來在第一個巷子賣米糕的地方將被告攔住，警察檢查到那
    條沒有外盒的牙膏。發還的牙膏沒有外盒，看起來沒有用過
    ，我們也有在貨架最底下找到外盒，且在店內並沒有找到其
    他牙膏的本體等語明確(見本院卷第60至61頁)，復有宜蘭縣
    政府警察局羅東分局扣押筆錄、扣押物品目錄表、贓物認領
    保管單、全聯實業公司羅東南門分公司客人購買明細表各1
    份及監視器錄影畫面翻拍照片暨現場照片22張（見偵卷第21
    頁至第26頁）等在卷可稽。又經本院當庭勘驗案發當時之全
    聯福利中心現場監視器錄影光碟結果：「【17:08:26】被告
    自畫面正上方出現，張望幾秒後朝畫面左邊離去；【17:09:
    06】被告自畫面左邊走至畫面中間走道後，朝畫面正中間走
    道(即畫面正下方)前進；【17:09:18】被告左手提取提籃及
    黑色包包，站定於靠近畫面正下方的牙膏貨架前，觀看約30
    秒；【17:09:48】被告伸出右手朝貨架由上數下來第4排最
    左側取出一條紫色盒裝的牙膏，被告拿取牙膏後，先將右邊
    底部拿起來看一下，之後兩手各執外包裝兩端，而右手的部
    分不確定是在撫摸外包裝底部或是開拆；【17:10:13】被告
    持該牙膏往畫面正下方走去(離去前被告右手動作仍持續，
    惟離去後畫面中未拍到被告手部動作)，被告低頭看一下後
    又折返回貨架前，此時被告手上仍持該含有包裝之牙膏；【
    17:10:18】被告朝貨架下方蹲下並且右手有往前伸之動作，
    蹲下後被告旋即又站起來，並且將右手伸入左手所提的購物
    籃內，並自購物籃內取出一條形狀疑似沒有外盒包裝的白色
    牙膏，並微朝右手邊側身；【17:10:26】被告轉向左邊，右
    手將剛剛從購物籃內取出之疑似沒有外盒裝的牙膏放入左邊
    被告一開始就攜帶的黑色包包內，朝畫面正下方離去；【17
    :10:39】被告自畫面正下方出現，右手置於所持購物籃內，
    後被告微蹲並一直望向貨架最下方處；【17:10:51】被告右
    手持一個紫色物體朝右後方蹲下，畫面中被告蹲下後，身體
    似乎有朝貨架的方向前傾，約幾秒後被告站起來朝其右方轉
    身望向其他貨架商品，此時被告購物籃內並沒有任何紫色包
    裝之商品；【17:11:06】被告又走回剛剛放置牙膏的貨架，
    身體微微傾身朝剛剛蹲下處之貨架下方望去，之後被告繼續
    站在貨架前觀看牙膏；【17:11:26】被告傾身朝前述取該紫
    色包裝牙膏處仔細觀看；【17:11:32】被告又自該貨架上，
    以右手取另一條相同包裝之牙膏，並置於左手仔細觀看包裝
    上內容；【17:11:53】被告又將兩手各執該包裝盒之兩端，
    右手動作似乎在開啟該包裝盒之右邊底部；【17:12:14】被
    告自該包裝盒內取出牙膏一條；【17:12:17】被告將該條牙
    膏放置於自己左手所提取之黑色包包內；【17:12:26】被告
    手持該已取出牙膏之紫色包裝盒，朝前述貨架下方蹲下，畫
    面中被告身體有向貨架前傾，俄後被告即以蹲姿離開影片中
    畫面」(見本院卷第42至43頁)，從上開勘驗結果可知，被告
    確實有拿取紫色盒裝之本案牙膏，先在貨架前有開拆外包裝
    之動作後，再朝貨架下方蹲下，並將其右手往前伸，站起來
    就將沒有外盒裝的本案牙膏放入被告所攜帶的黑色包包內離
    去之情，與證人所述被告竊取牙膏後將外包裝棄置於貨架下
    方之證述相符，而此部分之勘驗結果，被告亦不爭執，是此
    部分之事實，應堪認定。
  ⒉被告雖以前揭情詞置辯，然被告於警詢時先辯稱：放入包包
    內的牙膏是我原本的，我是怕買錯，拿自己在藥房買的出來
    核對，不是我竊取的等語(見偵卷第9頁背面)。於偵訊中則
    改稱：我當時是要看貨架上的牙膏跟我包包裡的牙膏是否一
    樣，我怕我買錯，確認完我就把架上的牙膏放回去了，我放
    回去的過程沒有拍到，我不是放回原處，丟置於貨架下面的
    外包裝不是我用的。我那條牙膏封條是拆掉的，代表是有在
    用的，不是新的，那條牙膏是我在民生菜市場附近的臨時攤
    位買的，大通街那附近，但我之前回去對方已經不在那邊了
    ，快用光才去買，比對就是想說長的一不一樣，看有沒有比
    較便宜等語(見偵卷第38頁及38頁背面)。復於本院準備及審
    理時辯稱：我確實有在店裡拆開架上的牙膏外包裝，我是要
    核對這牙膏與我常用的是否相同。經我核對後為我常用的牙
    膏，我準備要購買才順手放入我包包，後來我因為想要上廁
    所很急，而無法結帳，就將牙膏拿出來放在店裡一樓某處，
    我趕著離開，我並沒有拿走牙膏。我當天也沒有購買任何商
    品。後來於包包内扣得牙膏一條是我自己日常使用過後的牙
    膏，是為了核對新牙膏是否為我常用的商品，牙膏是在藥房
    買的等語。被告既稱其取下貨架上牙膏係為比對是否為其日
    常所用之牙膏，然本案牙膏之外包裝與牙膏本體，均為紫色
    加橘色包裝，外包裝上亦有「黑人牙膏」、「護齦」及「+
    蜂膠」之標示，標示均顯眼且與牙膏本體無異，被告倘若係
    為確認所欲購買牙膏是否正確，無須開拆外包裝即可確認，
    被告辯稱其係為確認牙膏而拆開外包裝，顯與常情不符。再
    者，被告雖辯稱其有將牙膏放回1樓貨架上，然全聯福利中
    心店員並未於店內尋得其他牙膏本體，業據證人賴美君證述
    明確，1樓之監視器錄影畫面亦未拍攝到被告將牙膏放置於
    其他貨架上之情形，被告所言尚不足採。且警方自被告包包
    內所查獲扣案之牙膏本體包裝完整，未有任何按壓及使用過
    之痕跡，有扣案牙膏照片1張存卷可考(見偵卷第26頁)，被
    告辯稱該條扣案之牙膏為其使用過，用以比對新牙膏等語，
    亦難採信。是被告對於其於何處購入牙膏、為何開拆牙膏之
    外包裝、是否將牙膏放入隨身攜帶之包包及將拆開後之牙膏
    放置於何處之說明，除含糊其詞外，前後辯解均不一致，顯
    係臨訟卸責之詞，自難採信。
  ⒊綜上，被告所辯均不足採信，本件事證明確，被告竊盜之犯
    行堪予認定，應予依法論科。
三、論罪科刑
(一)核被告所為，係犯刑法第320條第1項之竊盜罪。
(二)爰以行為人之責任為基礎，審酌被告有多次竊盜之前案紀錄
    (不構成累犯)，素行非佳，有臺灣高等法院被告前案紀錄表
    1份在卷可稽，因一時貪念，在超市內徒手竊取賣場內商品
    之犯罪動機、手段及竊取財物價值低微之犯罪所生損害，竊
    取之商品已歸還該被害人保管，損失已獲彌補，兼衡被告自
    述為高中畢業之智識程度及犯後否認犯行之態度等一切情狀
    ，量處如主文所示之刑，並諭知易科罰金之折算標準。
四、按犯罪所得已實際合法發還被害人者，不予宣告沒收或追徵
    ，刑法第38條之1第5項定有明文。經查，本件被告之犯罪所
    得即「黑人極致護齦牙膏」1條，已實際合法發還予被害人
    保管，此有贓物認領保管單1份存卷可查，爰依刑法第38條
    之1第5項之規定，不予宣告沒收或追徵。
據上論斷，應依刑事訴訟法第299條第1項前段，刑法第320條第1
項、第41條第1項前段，刑法施行法第1條之1第1項，判決如主文
。
本案經檢察官蔡豐宇提起公訴；檢察官劉憲英到庭執行職務。
中　　華　　民　　國　　110 　年　　10　　月　　26　　日
                  刑事第三庭審判長法　官　許乃文      
　　　　　　　　　　　　　　　　　法  官  游欣怡
                                  法  官  劉芝毓
以上正本證明與原本無異。
如不服本判決應於收受送達後二十日內向本院提出上訴書狀，並
應敘述具體理由；其未敘述上訴理由者，應於上訴期間屆滿後二
十日內向本院補提理由書(均須按他造當事人之人數附繕本)「切
勿逕送上級法院」。　　　　　　　
　　　　　　　　　　　　　　　　　書記官  蕭亦倫
中　　華　　民　　國　　110 　年　　10　　月　　26　　日
附錄本案論罪科刑法條：
中華民國刑法第320條
意圖為自己或第三人不法之所有，而竊取他人之動產者，為竊盜
罪，處 5 年以下有期徒刑、拘役或 50 萬元以下罰金。
意圖為自己或第三人不法之利益，而竊佔他人之不動產者，依前
項之規定處斷。
前二項之未遂犯罰之。